【裁判字號】    98,簡上,17
【裁判日期】    980805
【裁判案由】    給付貨款
【裁判全文】
臺灣屏東地方法院民事判決              98年度簡上字第17號
上  訴  人  興泰實業股份有限公司
法定代理人  甲○○
訴訟代理人  丙○○
被上訴人    乙○○
上列當事人間給付貨款事件，上訴人對於中華民國97年12月23日
本院97年度屏簡字第513 號第一審判決提起上訴，本院於民國98
年7 月22日言詞辯論終結，判決如下：
    主      文
上訴駁回。
第二審訴訟費用由上訴人負擔。
    事實及理由
一、上訴人部分：
（一）上訴人起訴主張；
    被上訴人於民國94年4 月、5 月間向上訴人購買如附表（出
    貨單所載數量及金額）所示之飼料（下稱系爭飼料），上訴
    人已陸續出貨予被上訴人，詎被上訴人竟未給付貨款合計共
    新臺幣（下同）105,280 元（下稱系爭貨款），經上訴人屢
    次催討，被上訴人均置之不理。而在被上訴人系爭貨款未還
    之情況下，上訴人雖於94年11月間曾再次出售飼料予被上訴
    人，但此係因業務員搶業績之行為，不能因此即認定被上訴
    人業已全數清償系爭貨款。又第三人丁○○不是中盤商，雖
    上訴人另有中盤商制度，但非此種買賣模式，若是中盤商買
    賣，送貨單左上角會有中盤商之名稱，右下角備註欄會註明
    中盤商希望我們把貨直接送到其下游之客戶名稱，而不會像
    本件直接在左上角客戶名稱欄記載被上訴人姓名，且收貨簽
    收欄也是被上訴人自己簽的，故本件是被上訴人直接跟我們
    交易的，爰依買賣契約之法律關係提起訴訟。
（二）於本院補充主張：
  １、「送貨通知單」之形式，上訴人已使用逾30餘年，即客戶
    名稱所記載之人即係買受人，簽收人可為買受人或代理人，
    而原審卷內之送貨單上均無「丁○○」字樣之記載，被上訴
    人當時簽收時，都未曾向上訴人提出異議，顯已默認與上訴
    人之買賣行為，被上訴人卻於原審中主張買賣關係存在於上
    訴人與丁○○之間，逃避債務意圖甚明。
  ２、被上訴人持有丁○○所簽發之票據，顯見二人間關係密切
    ，被上訴人卻無法令與其關係密切之丁○○於原審中作證，
    且被上訴人持有丁○○簽發票據之原因關係，未必為買賣關
    係，亦可能為借貸或其他法律關係，需由丁○○親自出庭說
    明方能證明被上訴人稱其向丁○○購買系爭飼料之說法為真
    實。上訴人已舉證證明被上訴人簽名於送貨單之事實，原審
    卻因被上訴人無法證明何人向上訴人購買系爭飼料，判決上
    訴人敗訴，然被上訴人既稱係由丁○○向上訴人購買系爭飼
    料，此部分事實應由被上訴人舉證以實其說，若被上訴人無
    法舉證，鈞院應為被上訴人敗訴之判決，而丁○○於原審未
    出庭作證，則被上訴人前開說詞，應不足採信。
  ３、上訴人否認證人蔡金進於原審陳述其曾與上訴人合作配方
    實驗等證詞，如蔡金進所稱為真實，其未曾在與上訴人之給
    付貨款訴訟，歷次期日皆未提起，卻於他人訴訟中提出，顯
    見蔡金進證詞為事後捏造之詞。
  ４、上訴人提出之訂購單載明「送到丁○○工廠」字樣，經上
    訴人訴訟代理人說明後，原審逕認定「然果該批貨物確為被
    上訴人所訂購，何以貨物會送到丁○○之工廠」，然被上訴
    人於原審承認這筆交易，原審法官應詢問被上訴人「送到丁
    ○○工廠」之原因為何，非僅向上訴人發問。系爭飼料數量
    很少，依同業合理的解釋就是被上訴人向上訴人購買系爭飼
    料後，先還其先前欠缺飼料時，臨時向丁○○調借之飼料。
  ５、綜上所述，兩造間確有系爭飼料之買賣關係存在，原審判
    決不夠周延且不合法理，故上訴人提起上訴，聲明：原判決
    廢棄。被上訴人應給付上訴人105,280 元，及自如附表所載
    之利息起算至清償日止，按週年利率百分之五計算之利息。
二、被上訴人部分：
（一）原審之抗辯：
    系爭飼料是上訴人透過中盤商丁○○賣給我的，我已把貨款
    付給丁○○，他跟上訴人訂貨後，請上訴人直接把貨送到我
    這裡，我是拿這些飼料養牛蛙，牛蛙養成後賣給丁○○，他
    欠我的買賣價款跟我欠他的飼料款事後會結算，結果是他還
    欠我錢，他就開支票給我，存摺往來明細紀錄中用紅筆註記
    的兩筆金額就是他兌現支票的紀錄，我欠丁○○的貨款都已
    經付清了。系爭貨款都是在94年4 、5 月間交易的，如其未
    給付貨款，上訴人豈可能於94年11月後繼續將飼料出售予其
    ？故系爭飼料並非其向上訴人直接購買，而是丁○○向上訴
    人買的。退一步言，如法院認定被上訴人有向上訴人購買系
    爭貨物，惟上訴人逾2 年始請求被上訴人給付系爭貨款，依
    民法第127 條第8 款規定，上訴人之請求權已罹於時效而消
    滅。
（二）於本院補充抗辯：
  １、丁○○為上訴人之經銷商，丁○○向上訴人訂購飼料後可
    指定上訴人住所為送貨地點，所以被上訴人對送貨單上之相
    關文字記載不會產生疑惑，上訴人不能僅憑送貨單即稱被上
    訴人為系爭飼料之訂購人。鈞院97年度簡上字第85號民事判
    決與本案為相同之情形，該判決理由中亦認為：「系爭貨物
    應運送至何處，買賣契約當事人本得自行約定向買受人或第
    三人為之，故該送貨通知單僅能證明上訴人確已將系爭飼料
    交付被上訴人，尚無法認定買受人係被上訴人」。另證人蔡
    金進曾就送貨單及統一發票所載內容詢問丁○○，蔡金進遂
    得知因上訴人未要求丁○○辦理土地設定，且丁○○所經銷
    之飼料額度遠大於上訴人規定之額度，因此上訴人教導丁○
    ○將一些客戶改為直銷方式供貨以利公司報帳，而造成送貨
    單及統一發票所載名稱為被上訴人。
  ２、系爭貨款已包含於丁○○所積欠上訴人300 餘萬元債務中
    ，上訴人係採對丁○○兒子薪資扣薪之方式受償，上訴人再
    向被上訴人請求給付系爭貨款並無理由。
  ３、上訴人若欠缺飼料，可就近向九如鄉之養殖同業調料，不
    必向遠在鹽埔鄉之丁○○調料，上訴人稱其與丁○○間有借
    飼料一事並非真實。綜上所述，上訴人提起上訴為無理由，
    並聲明：上訴駁回。
三、兩造不爭執之事實：
    94年4 月、5 月間上訴人陸續將系爭飼料送交被上訴人，貨
    款共105,285 元，有客戶出貨明細表及送貨通知單為證。
四、兩造爭執之事項：
  （一）系爭飼料是否向上訴人購買抑或是向訴外人丁○○購買
    ？
  （二）上訴人本於買賣關係向被上訴人請求給付系爭貨款是否
    有理？
五、本院之判斷：查94年4 月、5 月間上訴人陸續將如附表所示
    飼料送交被上訴人，貨款共105,285 元，有上訴人提出之客
    戶出貨明細表及送貨通知單為證，已為兩造所不爭執，此部
    分堪信為真實。本件之爭點為上開兩造協議簡化之爭執事項
    ，茲分別審酌如下：
（一）系爭飼料是否向上訴人購買抑或是向訴外人丁○○購買？
    上訴人雖主張系爭飼料係由上訴人送貨交被上訴人簽收，有
    送貨單為憑，被上訴人亦承認有簽收系爭飼料；惟辯稱：「
    系爭飼料是上訴人透過中盤商丁○○賣給我的，我已把貨款
    付給丁○○，他跟上訴人訂貨後，請上訴人直接把貨送到我
    這裡，我是拿這些飼料養牛蛙，牛蛙養成後賣給丁○○，他
    欠我的買賣價款跟我欠他的飼料款事後會結算，結果是他還
    欠我錢，他就開支票給我，我欠丁○○的貨款都已付清了。
    」等語。經查：
 1、按出賣人與買受人間常有約定將買受之貨品運送至買受人指
    定之處所或由第三人收受，故不能以第三人有簽收貨品之事
    實，遽而認定該第三人為買受人。本件上訴人提出之被上訴
    人簽收之送貨單，只能證明被上訴人有收受系爭飼料之事實
    ，尚不能據以證明兩造間有買賣關係存在。
 2、上訴人雖於原審提出訂貨單影本5 紙為證（見原審卷第第98
    至102 頁）；惟查上訴人自承該訂貨單是被告公司內部的電
    話紀錄，上面被上訴人之姓名並不是被上訴人親自簽名，均
    係其公司的小姐寫的等語。次查該訂貨單內有乙份之備註欄
    上記載「送到丁○○工廠」等語，上訴人原稱可能是被告跟
    丁○○間有往來等語，嗣又改稱飼料應該不必丁○○再加工
    等語（見原審卷第106 頁），前後述詞已有不一，又若該批
    貨物確係被上訴人訂購，又不必另行加工，應無將貨物送到
    丁○○工廠之理，可見該訂貨單不能作為有利於上訴人之證
    據，反足證明上訴人與訴外人丁○○有生意上之往來，並可
    據以推定系爭飼料應係丁○○向上訴人訂購後，再轉賣給被
    上訴人。
 3、依據養牛蛙同業即證人蔡金進於原審結稱：「94年年中之前
    我們養牛蛙的人，包含被告（被上訴人）在內，都是經過經
    銷商丁○○叫飼料，之後直接跟公司叫料，因為丁○○後來
    就叫不到料了，事後才知道丁○○跟原告（上訴人）有債務
    糾紛。」「我當時會跟被告（上訴人）一起去找丁○○算飼
    料的結餘款。」等語（見原審卷第66－67頁）及於本院審理
    中證稱：「丁○○當中盤商是直接將上訴人公司飼料轉賣給
    我及被上訴人。」「93年起有經過丁○○向上訴人公司買飼
    料，丁○○是中盤商，等到94 年 年中約6 、7 月以後，因
    為丁○○倒閉跑路，所以我就直接向上訴人公司進貨。」「
    丁○○跟我說有欠上訴人三百多萬元‧‧‧，據丁○○的會
    計跟我講，丁○○現在欠人家的債務有好幾千萬元，所以他
    才跑路。」等語。次據另一養牛蛙同業即證人蔡文明於本院
    審理中，問以：「被上訴人所積欠的貨款是欠丁○○抑或是
    上訴人公司的貨款？」，答以：「於94年中之前都是欠丁○
    ○的貨款，沒有直接向上訴人公司進貨，所以沒有積欠上訴
    人公司貨款的問題。」等語（見本院卷第35－37頁）及被上
    訴人於原審提出與丁○○有支票往來兌現紀錄之土地銀行屏
    東分行存摺影本附卷可稽（見原審卷第49－6 至49－8 頁）
    等情以觀，足證被上訴人上開所辯非虛。
（二）上訴人本於買賣關係向被上訴人請求給付系爭貨款是否有
    理？
    按當事人主張有利於己之事實者，就其事實有舉證之責，為
    民事訴訟法第二百七十七條前段所明定，本件上訴人係主張
    本於買賣之法律關係向被上訴人請求貨款，被上訴人已否認
    有向上訴人訂購系爭飼料，則依上開規定，自應由上訴人先
    就兩造間有買賣關係存在之事實為舉證證明，上訴人既無法
    舉證證明被上訴人有向其訂購系爭飼料，則其本於買賣之法
    律關係，請求被上訴人給付系爭貨款及法定利息，即無所據
    ，應予駁回。原審因而駁回上訴人之請求，於法並無違誤，
    上訴意旨指摘原判決不當，求予廢棄改判，即無理由，應予
    駁回。
六、本件事證已臻明確，兩造其餘攻擊及防禦方法，核與判決結
    果不生影響，爰不逐一論述，併此敘明。
七、據上論結，本件上訴為無理由，依民事訴訟法第436 條之1
    第3項 、第449 條第1 項、第78條，判決如主文。
中    華    民    國    98    年    8    月    5     日
                  民事第二庭 審判長法  官   張世賢
                                   法  官   吳思怡
                                   法  官   胡晏彰
上正本證明與原本無異。
本判決不得上訴。
中    華    民    國    98    年    8     月    5     日
                                   書記官  郭松菊
 附表：
┌─────────────────────────────────────────┐
│附表：                                                                            │
├────┬──────┬──────┬──────┬──────┬────────┤
│出貨單號│出 貨 日 期 │ 應付款日期 │ 利息起算日 │ 數量（KG） │ 應  付  貨  款 │
├────┼──────┼──────┼──────┼──────┼────────┤
│S0000000│94年4 月4 日│94年5 月4 日│94年5 月5 日│    600     │    22,200元    │
├────┼──────┼──────┼──────┼──────┼────────┤
│S0000000│94年4 月14日│94年5 月14日│94年5 月15日│    600     │    22,200元    │
├────┼──────┼──────┼──────┼──────┼────────┤
│S0000000│94年4 月19日│94年5 月19日│94年5 月20日│    800     │    29,600元    │
├────┼──────┼──────┼──────┼──────┼────────┤
│S0000000│94年4 月21日│94年5 月21日│94年5 月22日│     40     │     1,120元    │
├────┼──────┼──────┼──────┼──────┼────────┤
│S0000000│94年5 月3 日│94年6 月2 日│94年6 月3 日│    820     │    30,160元    │
├────┴──────┴──────┴──────┼──────┼────────┤
│                                                  │合計：2,860 │合計：105,280元 │
└─────────────────────────┴──────┴────────┘


司法院資訊處製作；財團法人民間司法改革基金會備份。
